【裁判字號】    98,簡上,197
【裁判日期】    981231
【裁判案由】    詐欺
【裁判全文】
臺灣基隆地方法院刑事判決             98年度簡上字第197號
公  訴  人  臺灣基隆地方法院檢察署檢察官
上  訴  人
即  被  告  乙○○
上列被告因詐欺案件，不服本院基隆簡易庭98年度基簡字第1095
號，中華民國98年10月14日第一審簡易判決（聲請案號：98年度
偵字第3455號）提起上訴，本院管轄之第二審合議庭判決如下：
    主  文
上訴駁回。
乙○○緩刑貳年。
    犯罪事實
一、乙○○雖預見蒐集他人名義之金融帳戶使用，常與詐欺取財
    之犯罪行為密切相關，及刻意使用他人帳戶之目的，無非係
    為行騙詐財、掩飾犯行，以避免暴露真實身分遭警查緝等常
    情，竟不顧他人可能遭受詐騙財物之危險，基於縱有人利用
    其帳戶為詐欺取財犯行，亦不違反其本意之幫助犯意，於民
    國98年3 月下旬，見自由時報廣告欄刊登收購帳戶之廣告後
    ，因缺錢花用，乃依報上所載之電話與真實姓名年籍不詳之
    男子聯絡，並在基隆市○○路麥當勞前，以新台幣（下同）
    4,000 元之代價，將其於花旗（臺灣）商業銀行股份有限公
    司（下稱花旗銀行）新店分行所申辦帳號為00000000000000
    號帳戶之存摺、提款卡連同密碼出售與該名男子，使該名男
    子所組成之詐騙集團成員，得基於意圖為自己不法所有之詐
    欺取財犯意，於同年5 月21日，在網際網路YAHOO 奇摩拍賣
    網站，以「lin815123」帳號刊登虛偽之X－JAPAN 世界巡迴
    演場會門票拍賣訊息，經甲○○於同日下午在臺北市○○區
    ○○路一號臺北藝術大學內以電腦上網瀏覽得知，及以MSN
    即時通方式與刊登上開虛偽拍賣訊息之人聯繫後，甲○○因
    而信以為真並陷於錯誤，於同日下午2 時14分許在上開拍賣
    網站下標後，即依刊登訊息之人所要求，於同日下午2 時30
    分許，前往中華郵政股份有限公司北投一德郵局，將4,620
    元匯入該不詳人士所指定乙○○上開花旗銀行新店分行帳戶
    。嗣甲○○於同年月25日發現前所聯繫刊登拍賣訊息之人所
    使用行動電話門號已遭停話，發覺受騙，而報警查悉上情。
二、案經甲○○訴由臺北縣政府警察局北投分局移轉同警察局淡
    水分局報請臺灣基隆地方法院檢察署檢察官偵查後聲請以簡
    易判決處刑。
    理  由
一、前揭犯罪事實業據證人即被害人甲○○於警詢中證述綦詳，
    並有卷附YAHOO奇摩拍賣網站上開拍賣得標畫面及MSN即時通
    對話內容列印資料、被告上開花旗銀行新店分行帳戶基本資
    料查詢及存摺往來明細表、郵政跨行匯款申請書影本附卷可
    稽，堪以認定被害人甲○○確有因被告將其花旗銀行新店分
    行之帳戶提供犯罪集團成員使用而遭詐欺，並匯款至被告所
    提供之前開帳戶內無訛。
二、又按金融存款帳戶，事關存戶個人財產權益之保障，與存戶
    之金融卡、密碼結合，其專屬性、私密性更形提高，除非本
    人或與本人具密切之關係者，難認有何理由可自由流通使用
    該存摺、提款卡及密碼，一般人亦均有應妥為保管存摺、金
    融卡及密碼，以防止被他人冒用之認識，縱有特殊情況偶有
    將存摺、金融卡及密碼交付他人之需，亦必深入瞭解其用途
    後再行提供以使用，恆係吾人日常生活經驗與事理；且金融
    帳戶為個人理財之工具，申請開設金融帳戶並無任何特殊之
    限制，一般民眾皆可以存入最低開戶金額之方式申請開戶，
    一個人可以在不同之金融機構申請多數之存款帳戶使用，並
    無何困難，此乃眾所週知之事實，則依一般人之社會生活經
    驗，苟見非親非故之人不以自己名義申請開戶，反向他人蒐
    集金融機構帳戶供己使用，衡情當知悉蒐集金融帳戶者，係
    將所蒐集之帳戶用以從事財產犯罪。況現今社會上，詐騙者
    蒐購人頭帳戶，持以作為信貸、手機簡訊詐欺之事，常有所
    聞，提供帳戶予非親非故之人，受讓人係為從事財產犯罪，
    已屬人盡皆知之事，本件被告對於存款卡及密碼等有關個人
    財產、身分之物品，將淪落於不明人士手中，極易被利用為
    與財產有關之犯罪工具，竟願出售其所有上開帳戶之提款卡
    ，並將密碼告知予與其於身分上不具密切關係之人，顯然對
    於該帳戶將作為不法使用，有所認知，是雖卷內事證並無積
    極證據證明被告知悉實施詐欺者將如何犯罪，而不能於本件
    認定被告有實施詐欺犯行之共同犯意聯絡；但被告既對交付
    自己金融帳戶予他人使用，可能遭持以從事財產犯罪有所認
    知，其有幫助他人犯詐欺罪之不確定犯罪故意甚明。
三、綜上所述，本件事證明確，被告犯行堪予認定，應依法論科
    。
四、按刑法上之幫助犯，係對於犯罪與正犯有共同之認識，而以
    幫助之意思，對於正犯資以助力，而未參與實施犯罪之行為
    者而言（最高法院75年度臺上字第1509號、88年度臺上字第
    1270號判決亦同此意旨）。是以如未參與實施犯罪構成要件
    之行為，而係出於幫助之意思提供助力，即屬幫助犯，而非
    共同正犯。被告僅提供帳戶讓被害人存入款項，其行為性質
    上僅可認為係詐欺取財構成要件以外之幫助行為，尚難遽認
    係與前述詐欺行為人本於共同犯罪之犯意聯絡，而有參與或
    分擔向被害人詐欺之犯行。
五、核被告所為，係犯刑法第30條第1項前段、第339條第1 項之
    幫助詐欺取財罪。被告係幫助他人犯罪，應依刑法第30條第
    2 項之規定，並按正犯之刑減輕之。原審認被告幫助詐欺部
    分，事證明確，並審酌被告隨意提供個人極為重要之金融帳
    戶，交付詐騙份子使用，使犯罪偵查困難，又否認犯行，犯
    意態度可議，暨衡及為本案犯行前，被告並無任何刑案經起
    訴判刑之前科等一切情狀，量處被告有期徒刑3 月，如易科
    罰金，以新臺幣1,000 元折算壹日，其認事用法並無違誤，
    量刑亦屬恰當，應予維持，被告上訴指摘原審簡易判決量刑
    過重而有不當，為無理由，應予駁回。
六、惟本院審酌被告前未曾受有期徒刑以上刑之宣告，素行良好
    ，有本院被告全國前案紀錄表在卷可按，其因一時思慮未周
    而罹犯本件犯行，復於本院審理中已坦承犯行，並與被害人
    甲○○達成和解，賠償被害人所受損害，有調解筆錄乙份附
    卷足考，經此偵審教訓，自當知所警惕，信無再犯之虞，因
    認所處之刑，以暫不執行為適當，併宣告緩刑2 年，以啟自
    新。
據上論斷，應依刑事訴訟法第455 條之1 第3 項、第368 條、第
373 條，刑法第74條第1 項第1 款，判決如主文。
本案經檢察官丙○○到庭執行職務。
中    華    民    國    98    年    12    月    31    日
                  刑事第四庭審判長法  官   齊  潔
                                  法  官   王慧惠
                                  法  官   周霙蘭
以上正本證明與原本無異。
如不服本判決應於收受送達後10日內向本院提出上訴書狀，並應
敘述具體理由；其未敘述上訴理由者，應於上訴期間屆滿後20日
內向本院補提理由書(均須按他造當事人之人數附繕本)「切勿逕
送上級法院」。
中    華    民    國    98    年    12    月    31    日
                                  書記官   莊智凱

司法院資訊處製作；財團法人民間司法改革基金會備份。
